【裁判字號】    99,訴,2460
【裁判日期】    990930
【裁判案由】    毒品危害防制條例
【裁判全文】
臺灣臺中地方法院刑事判決              99年度訴字第2460號
公  訴  人  臺灣臺中地方法院檢察署檢察官
被      告  甲○○
上列被告因毒品危害防制條例案件，經檢察官提起公訴（99年度
毒偵字第2666號），被告於準備程序中就被訴事實為有罪之陳述
，受命法官於聽取當事人之意見後，經本院合議庭裁定由受命法
官獨任進行簡式審判程序，判決如下：
    主    文
甲○○施用第一級毒品，累犯，處有期徒刑壹年。
    犯罪事實
一、甲○○前於民國91年間，因施用毒品案件，經法院裁定送觀
    察、勒戒後，經評定認無繼續施用毒品傾向，於91年5月21
    日執行完畢釋放出所。復於前揭觀察、勒戒執行完畢釋放後
    5年內之94年間，因施用第一級毒品案件，經本院以94年度
    訴字第2320號判處有期徒刑7月確定，嗣與其另犯之竊盜案
    件經本院以94年度易字第863號所判處之有期徒刑5月，合併
    定其應執行有期徒刑10月，而於96年1月25日執行完畢。又
    於96、97年間，因先後犯施用第一級毒品案件，分別經本院
    以96年度訴字第2752號、97年度訴字第1059號判處有期徒刑
    9月、10月，嗣與其另犯之竊盜案件經本院以96年度訴字第
    2304號所判處之有期徒刑1年、以97年度易字第589號所判處
    之有期徒刑7月（再經減刑為有期徒刑3月又15日），合併定
    其應執行有期徒刑2年6月確定，嗣於98年11月11日縮短刑期
    假釋出監，甫於99年1月12日假釋付保護管束期滿，未經撤
    銷，視為執行完畢。詎猶不知悔改，復基於施用第一級毒品
    海洛因之犯意，於99年5月7日10時許，在其位於臺中市○區
    ○○路32巷19號之住處內，以將海洛因摻水稀釋後以注射針
    筒注射入體內之方式，非法施用海洛因一次。嗣於99年5月
    10日18時20分許，為警盤查並徵得其同意後，採集其尿液送
    驗結果，呈嗎啡及可待因陽性反應，因而查獲上情。
二、案經臺中市警察局第五分局報請臺灣臺中地方法院檢察署檢
    察官偵查起訴。
    理    由
一、本件被告甲○○所犯係死刑、無期徒刑、最輕本刑為三年以
    上有期徒刑以外之罪，其於準備程序中就被訴事實為有罪之
    陳述，經告知簡式審判程序之旨，並聽取公訴人及被告之意
    見後，本院合議庭認為適宜而裁定由受命法官獨任進行簡式
    審判程序。又本件既經本院合議庭裁定由受命法官獨任行簡
    式審判程序，是其證據之調查，即不受刑事訴訟法第159條
    第1項、第161條之2、第161條之3、第163條之1及第164條至
    第170條規定之限制，附此敘明。
二、訊據被告甲○○於偵查及本院審理時，均對於前揭犯罪事實
    坦承不諱，且被告為警所採集之尿液，經送請中山醫學大學
    附設醫院檢驗科藥物檢測中心以氣相層析質譜儀（即GC/MS
    ）方法檢驗結果，第一級毒品海洛因之代謝物可待因、嗎啡
    之濃度分別為796ng/mL、3704ng/mL，均呈陽性反應，有該
    中心於99年5月27日所出具之尿液檢驗報告一份在卷可憑（
    詳警卷第7頁）。從而，被告自白核與事實相符，得為證據
    ，且堪採信；本案事證明確，被告上開施用第一級毒品之犯
    行，洵堪認定。
三、按施用第一級毒品為犯罪行為，毒品危害防制條例第10條第
    1項定有處罰明文。故施用毒品者，依前揭規定本應科以刑
    罰。惟基於刑事政策，對合於一定條件之施用者，則依同條
    例第20條、第23條之規定，施以觀察、勒戒及強制戒治之保
    安處分。現行毒品危害防制條例於92年7月9日修正公布，自
    93年1月9日施行，其中第20條、第23條將施用毒品之刑事處
    遇程式，區分為「初犯」及「5年內再犯」、「5年後再犯」
    。依其立法理由之說明：「初犯」，經觀察、勒戒或強制戒
    治後，應為不起訴處分或不付審理之裁定；經觀察、勒戒或
    強制戒治執行完畢釋放後，「5年內再犯」者，因其再犯率
    甚高，原實施之觀察、勒戒及強制戒治既已無法收其實效，
    爰依法追訴或裁定交付審理。至於經觀察、勒戒或強制戒治
    執行完畢釋放後，「5年後再犯」者，前所實施之觀察、勒
    戒或強制戒治已足以遮斷其施用毒品之毒癮，為期自新及協
    助其斷除毒癮，仍適用「初犯」規定，先經觀察、勒戒或強
    制戒治之程式。從而依修正後之規定，僅限於「初犯」及「
    5年後再犯」二種情形，始應先經觀察、勒戒或強制戒治程
    式。倘被告於5年內已再犯，經依法追訴處罰，縱其第3次（
    或第3次以上）再度施用毒品之時間，在初犯經觀察、勒戒
    或強制戒治執行完畢釋放5年以後，已不合於「5年後再犯」
    之規定，且因已於「5年內再犯」，顯見其再犯率甚高，原
    實施觀察、勒戒或強制戒治，已無法收其實效，即應依該條
    例第10條處罰（最高法院95年度第7次刑事庭會議決議參照
    ）。查被告甲○○前於91年間，因施用毒品案件，經法院裁
    定送觀察、勒戒後，經評定認無繼續施用毒品傾向，於91年
    5月21日執行完畢釋放出所；嗣又先後於94、96、97年間，
    各犯施用毒品案件，經本院以94年度訴字第2320號、96年度
    訴字第2752號、97年度訴字第1059號分別判處有期徒刑7月
    、9月、10月確定，有臺灣臺中地方法院檢察署刑案資料查
    註紀錄表、全國施用毒品案件紀錄表及臺灣高等法院被告前
    案紀錄表在卷可參。是被告既已於前開觀察、勒戒執行完畢
    釋放後5年內，又犯施用毒品罪，則被告於本件再犯施用毒
    品罪，應逕依毒品危害防制條例第23條第2項之規定追訴，
    並依法論科。
四、查海洛因係毒品危害防制條例第2條第2項第1款所規定之第
    一級毒品。核被告甲○○所為，係犯毒品危害防制條例第10
    條第1項之施用第一級毒品罪。被告為供施用而持有第一級
    毒品，其持有第一級毒品之低度行為，已為施用第一級毒品
    之高度行為所吸收，不另論罪。查被告甲○○有如上揭犯罪
    事實欄一所載之前科及執行完畢紀錄，有臺灣臺中地方法院
    檢察署刑案資料查註紀錄表及臺灣高等法院被告前案紀錄表
    在卷可參，其受有期徒刑執行完畢五年內故意再犯本件有期
    徒刑以上之罪，屬累犯，應依刑法第47條第1項規定，加重
    其刑。爰審酌被告曾因施用毒品犯行，迭經施以觀察、勒戒
    及判處有期徒刑執行完畢，竟又再施用毒品不輟，無視於毒
    品對於自身健康之戕害及國家對於杜絕毒品犯罪之禁令，惡
    性非輕，惟其犯後坦承犯行之態度良好，再衡及施用毒品犯
    罪之人，本亦具有無法戒斷毒癮之病人特質，暨其智識程度
    及生活狀況等一切情狀，並參考檢察官具體求處有期徒刑1
    年之意見（詳本院卷第21頁背面），量處如主文所示之刑。
五、據上論斷，應依刑事訴訟法第273條之1第1項、第299條第1
    項前段，毒品危害防制條例第10條第1項，刑法第11條前段
    、第47條第1項，判決如主文。
中    華    民    國    99    年    9    月    30     日
                   刑事第十庭    法  官  廖慧如
以上正本證明與原本無異。
如不服本判決，應於收受送達後10日內向本院提出上訴書狀（應
敘述具體理由並附繕本）。上訴書狀如未敘述理由，應於上訴期
間屆滿後20日內補提理由書於本院。
                                 書記官  張宏清
中    華    民    國    99    年    9    月    30     日
附錄本案論罪科刑法條全文
毒品危害防制條例第10條
施用第一級毒品者，處六月以上五年以下有期徒刑。
施用第二級毒品者，處三年以下有期徒刑。

司法院資訊處製作；財團法人民間司法改革基金會備份。
